【裁判字號】    92,易,289
【裁判日期】    920819
【裁判案由】    違反著作權法
【裁判全文】
臺灣臺北地方法院刑事判決                          九十二年度易字第二八九號
    公  訴  人  臺灣臺北地方法院檢察署檢察官
    被      告  乙○○  男  三.
右列被告因違反著作權法案件，經檢察官聲請簡易判決處刑（九十一年度偵字第二二
０一八號），本院改依通常程序審理，判決如左：
    主  文
乙○○無罪。
    理  由
一、公訴意旨略以：被告乙○○係設於臺北市○○街一一一號之「跨世紀影音光碟店
    」負責人，明知「我的野蠻女友」、「我的老婆是老大」等影片，分別係群體工
    作室股份有限公司（下稱群體公司）及丙○○○多媒體股份有限公司（下稱龍祥
    公司）享有在臺灣發行ＶＨＳ、ＶＣＤ、ＤＶＤ及重製、出租、銷售及公開上映
    等著作權之著作物，竟未經上開公司之授權或同意，基於概括犯意，自九十一年
    八月起，購入「我的野蠻女友」、「我的老婆是老大」ＶＣＤ及ＤＶＤ後，即在
    「跨世紀影意光碟店」內，以每片新臺幣（下同）六十元至一百元不等之價格，
    連續出租上開影片之影音光碟予不特定之顧客觀賞牟利；嗣於九十二年八月三十
    日十六時五分許及同年十月二十二日十七時三十分許，在上揭光碟店內為警持搜
    索票前往搜索查獲，並分別扣得「我的野蠻女友」ＶＣＤ二片、ＤＶＤ一片、「
    我的老婆是老大」ＤＶＤ一片，因認被告涉有違反著作權法第九十三條第三款、
    第八十七條第二款之違反著作權法犯行云云。
二、按犯罪事實，應依證據認定之，無證據不得推定其犯罪事實；又不能證明被告犯
    罪者，應諭知無罪之判決，刑事訴訟法第一百五十四條、第三百零一條第一項分
    別定有明文。又認定不利於被告之事實，須依積極證據，苟積極證據不足為不利
    於被告事實之認定時，即應為有利於被告之認定，更不必有何有利之證據，最高
    法院三十年上字第八一六號判例可資參照。
三、訊據被告乙○○固坦承有於右揭時地出租「我的野蠻女友」ＶＣＤ一套二片、Ｄ
    ＶＤ一片，及「我的老婆是老大」ＤＶＤ一片予不特定之顧客，惟堅詞否認有何
    違反著作權法之犯行，辯稱：該等ＶＣＤ、ＤＶＤ係其客戶在國外購買之合法著
    作重製物，返臺時放置於行李內攜帶入境，屬入境人員行李之一部分，並不以個
    人非散布之利用為限，而客戶看完後將片子賣給伊，伊確定片子是正版的就會買
    入並出租，因之前伊同樣的行為曾被檢察官不起訴處分確定，伊認為這樣是合法
    的等語。查扣案之「我的野蠻女友」ＶＣＤ一套二片、ＤＶＤ一片，及「我的老
    婆是老大」ＤＶＤ一片，自封面觀之應係在國外發行之正版影碟，且公訴人並未
    舉證證明該等影碟為盜版，是應認係自國外輸入之合法重製物。從而本件爭點在
    於，被告可否依著作權法第八十七條之一第三款規定主張不構成著作權之侵害。
    經查：
（一）按著作未經著作財產權人同意而輸入著作原件或其重製物者，視為侵害著作權
      或製版權，同法第八十七條第四款固定有明文，惟同法第八十七條之一第一項
      第三款復規定「有下列情形之一者，前條第四款之規定，不適用之：三、為供
      輸入者個人非散布之利用或屬入境人員行李之一部分而輸入著作原件或一定數
      量重製物者」。次按「屬入境人員行李一部分」之情形，不須以「為供入境人
      員個人非散布之利用」為限即得予輸入，蓋依著作權法第八十七條之一第一項
      第三款規定之文義解釋，應係指「為供輸入者個人非散布之利用而輸入著作原
      件或一定數量重製物」或「屬入境人員行李之一部分而輸入著作原件或一定數
      量重製物」二種情形，不適用同法第八十七條第四款規定，易言之，得不經著
      作財產權人同意，得予輸入；且就原始立法背景而言，上述條文係八十二年四
      月間中美著作權諮商時，參照美方提出條文所增訂，而依該美方提出條文之分
      析，係將「為供輸入者個人非散布之個人利用」及「屬入境人員行李之一部分
      」二種情形對應規定（與前述著作權法第八十七條之一第一項第三款規定相同
      ），另方面美方著作權法第六百零二條規定，係將「為供個人非散布之個人利
      用」之文字列於「任何人輸入」及「屬入境人員行李之一部分」之前，為二者
      均需符合之要件，對照、比較二者間之差異，似可解為著作權法第八十七條之
      一第一項第三款屬入境人員行李之一部分之情形，不以由該入境人員個人非散
      布之個人利用為限，亦得輸入著作原件或一定數量重製物，此有內政部八十四
      年九月十三日（八四）臺內著字第八四一七三八九號函釋可稽。本條立法既係
      因當時施壓方美方條文規定而增訂，內政部依美方條文意旨所為函釋闡明，符
      合歷史及立法解釋之精神，要屬允當，本院自無恣意不予適用之理。又為供輸
      入者個人非散布之利用及屬入境人員行李之一部份，可輸入之著作原件或重製
      物之數量，每次每一著作以一份為限，亦經八十二年四月二十四日（八二）臺
      內著字第八二八四八七０號函釋甚明。
（二）查被告所辯扣案之「我的野蠻女友」ＶＣＤ一套二片，係其客戶在香港購買之
      合法著作重製物，返臺時放置於行李內攜帶入境，屬入境人員行李之一部分乙
      節，業經證人甲○○、丁○○於本院九十二年七月十六日訊問時到庭結證屬實
      ，並有該二名證人之
      片予被告，非ＤＶＤ，而與被告先前提出附卷之轉讓證明書一紙上載明係出賣
      ＤＶＤ不同，然被告解釋稱：因向證人丁○○購買ＶＣＤ時所簽之轉讓證明書
      遺失，故後來請證人再寫一份以為訴訟之證明，寫成ＤＶＤ是伊誤解等語，尚
      非不符事理，況此益證證人丁○○係本於自身之經驗而非與被告之勾串而為上
      開證言，是應認證人丁○○確有在香港購買上述ＶＣＤ一套二片，返臺時作為
      行李之一部分攜帶入境，嗣後出售該二手影碟予被告之事實。至被告就其所辯
      扣案之「我的野蠻女友」及「我的老婆是老大」ＤＶＤ各一片，係其客戶在國
      外購買之合法著作重製物，返臺時放置於行李內攜帶入境，屬入境人員行李之
      一部分乙節，雖無從舉出對其有利之證明，稱：因時間太久，已無法找到是何
      人賣該ＤＶＤ給伊等語，惟被告並無自證無罪之義務，由前開證人甲○○、丁○○之證言，可知確有客戶會將在國外購買返臺時攜帶入境之正版影碟售予被
      告之情形，公訴人復無舉證證明扣案影碟之輸入有不屬於前述著作權法第八十
      七條之一第一項第三款所定可合法輸入之情形，是尚不足為被告有違反著作權
      法犯行之認定。至證人甲○○、丁○○及不知名之客戶於輸入上開ＶＣＤ、Ｄ
      ＶＤ後雖售予被告出租，惟揆諸前開說明，屬入境人員行李一部分之情形，並
      不須以「為供入境人員個人非散布之利用」為限即得予輸入，是難以執此而謂
      該等ＶＣＤ之輸入為違法。綜上所述，扣案之ＶＣＤ、ＤＶＤ一片既均為合法
      之著作重製物，又係分別由證人甲○○或丁○○及不知名之人攜帶一份入境而
      屬入境人員行李之一部分，不以「為供入境人員個人非散布之利用」為限即得
      輸入，其每次攜帶入境之數量復未逾前開內政部解釋之限制，是尚符合著作權
      法第八十七條之一第一項第三款之規定，扣案之ＶＣＤ、ＤＶＤ自均非屬侵害
      著作權之物，被告持以出租，要難謂該當著作權法第八十七條第二款或第四款
      之構成要件，而無從論以同法第九十三條第三款之罪。
四、綜上所述，本件不能證明被告犯罪，依法自應為無罪之諭知。又本件既應諭知無
    罪，則檢察官移送併辦部分（九十一年度偵字第九０五七、二三五八一號），與
    本件即無裁判上一罪之關係，本院自無從併予審理，應退由檢察官另為適法之處
    置，附此敘明。
據上論斷，應依刑事訴訟法第四百五十二條、第三百零一條第一項，判決如主文。
本案經檢察官張安箴到庭執行職務
中      華      民      國    九十二    年      八      月     十九     日
                                      臺灣臺北地方法院智慧財產法庭
                                          法  官  歐陽漢菁
右正本證明與原本無異。
如不服本判決，應於判決送達後十日內，向本院提出上訴狀。
                                          書記官  沈 芳 君
中      華      民      國    九十二    年      八      月      二十    日


司法院資訊處製作；財團法人民間司法改革基金會備份。
